臺灣板橋地方法院刑事判決　　　　　　　93年度訴字第2396號
公　訴　人　臺灣板橋地方法院檢察署檢察官
被　　　告　甲○○
上列被告因違反洗錢防制法等案件，經檢察官提起公訴（93年度
偵緝字第1799號）及移送併辦（臺灣士林地方法院94年度偵緝字
第114 號），本院合議庭裁定依簡式審判程序，判決如下：
    主  文
甲○○共同幫助意圖為自己不法之所有，以詐術使人將本人之物
交付為常業，處有期徒刑捌月。
所得財物新臺幣貳仟元沒收之，如全部或一部不能沒收時，以其
財產抵償之。
    事  實
一、甲○○於民國（下同）92年4 月間，見報紙刊登有收購存摺
    之分類廣告，遂以電話與真實姓名年籍不詳自稱「阿南」之
    成年男子聯絡，對方稱願以每個銀行帳戶新臺幣（下同）1,
    000 元之代價，向其收購銀行帳戶（含存摺、印章、金融卡
    及密碼），甲○○雖可預見金融帳戶提供他人使用，將可能
    幫助他人實施常業詐欺犯罪，並進而掩飾或隱匿該他人自己
    常業詐欺犯罪所得之財物，惟因須錢恐急，竟與該真實姓名
    年籍不詳自稱「阿南」之成年男子共同基於縱有人以其金融
    帳戶實施常業詐欺犯罪，並掩飾或隱匿該他人自己常業詐欺
    犯罪所得之財物亦不違背其本意之幫助故意，先於92年4 月
    2 日，至臺北縣板橋市○○路○ 段329 號第一商業銀行華江
    分行，開設帳號00000000000 號帳戶，又於92年4 月7 日，
    至臺北縣板橋市○○路82號臺北國際商業銀行華江分行，開
    縣板橋市○○路32巷13之3 號住處，將領得之上開帳戶存摺
    、印章、金融卡及密碼交付自稱「阿南」之成年男子，並取
    得「阿南」所交付之對價2,000 元。其後，甲○○並基於同
    一幫助他人實施常業詐欺犯罪，及掩飾或隱匿該他人自己常
    業詐欺犯罪所得之財物之不確定故意，自92年4 月11日以後
    某日起進而接受「阿南」之僱用，與「阿南」及「阿南」另
    外僱用之陳美城（由臺灣士林地方法院另案審理中）、自稱
    「詹政文」（年籍不詳）之成年男子，基於共同犯意聯絡，
    於有其他人與「阿南」聯絡欲出售帳戶時，「阿南」即指示
    甲○○、陳美城或「詹政文」出面至指定地點，向該出售帳
    戶之人收取帳戶、金融卡、印章、密碼並交付對價後，再返
    回「阿南」所租住之臺北縣三重市○○路某處（詳細地址不
    詳），將所收得之帳戶、金融卡、印章及密碼轉交給「阿南
    」，甲○○因此可取得200 元（所代為收取者為銀行帳戶時
    ）或1,000 元（所代為收取者為郵局帳戶時）之報酬。「阿
    南」以上開方式取得之上開甲○○之銀行帳戶2 個及游國宗
    （由臺灣士林地方法院另案審理）設於中國信託商業銀行天
    母分行帳號000000000000號帳戶1 個（此帳戶係於92年4 月
    22日，游國宗經由報紙廣告聯絡出售，由「阿南」指示「詹
    政文」前往臺北市○○區○○街20巷66號3 樓游國宗住處收
    購）後，上開3 個帳戶其後即流入「詐騙集團」使用：
（一）「詐騙集團」之某一真實姓名年籍不詳之成年女子即基於
      常業詐欺之犯意，於92年4 月29日上午11時許，假冒國稅
      局人員，以電話向劉慰珍詐稱有稅款可以退，請劉慰珍撥
      打00000000號電話查詢，劉慰珍不疑即撥打詢問，該「詐
      騙集團」另一真實姓名年籍不詳之成年女子又謊稱退稅要
      撥打0000000000號查詢，劉慰珍再撥打該電話後，該「詐
      騙集團」另一自稱「張先生」之男子即訛稱持金融卡至自
      動提款機依其指示操作即可領取退稅款，致使劉慰珍陷於
      錯誤，而持金融卡依其指示操作自動提款機後，卻反將劉
      慰珍設於臺灣銀行永和分行帳戶內之存款99,899元，轉帳
      進入上開甲○○之第一商業銀行華江分行帳戶內，「詐騙
      集團」人員隨即以金融卡及密碼自上開甲○○帳戶內將金
      錢提領一空。
（二）「詐騙集團」之某一真實姓名年籍不詳之成年男子，又基
      於常業詐欺之犯意，先後於92年4 月30日、92年5 月1 日
      、92年5 月2 日，假冒國稅局人員「王課長」，以電話向
      潘馬振德、王冠淑、楊財智詐稱有稅款可以退，並請潘馬
      振德、王冠淑、楊財智持金融卡至自動提款機依其指示操
      作即可領取退稅款，致使潘馬振德、王冠淑、楊財智陷於
      錯誤，而分別依其指示操作自動提款機後，卻反將潘馬振
      德設於郵局帳戶內之存款56,262元、將王淑冠設於第一商
      業銀行五福分行之存款73,887元、將楊財智設於華南銀行
      帳戶內之存款29,9742 元，轉帳進入上開游國宗之中國信
      託商業銀行天母分行帳戶內，「詐騙集團」人員隨即以金
      融卡及密碼自上開游國宗帳戶內將金錢提領一空。
（三）「詐騙集團」成員又基於常業詐欺之犯意，於92年5 月12
      日起，在網際網路奇摩網站上，佯稱出售額溫槍及耳溫槍
      ，致使吳銘鴻、黃皓然陷於錯誤，分別撥打0000000000號
      電話與某一姓名年籍不詳自稱甲○○之成年男子聯絡購買
      ，並均於92年5 月13日依指示匯款2,000 元（吳銘鴻部分
      ）、1,200 元（黃皓然部分）至上開甲○○之臺北國際商
      業銀行華江分行帳戶內，「詐騙集團」人員隨即以金融卡
      及密碼自上開甲○○帳戶內將金錢提領一空。因吳銘鴻、
      黃皓然匯款後遲遲未收到產品，且撥打電話查詢均無法接
      通，始知受騙。
（四）「詐騙集團」中某一姓名年籍不詳之成年男子，又基於常
      業詐欺之犯意，在網際網路奇摩拍賣網站上，自稱「鄭博
      仁」，佯稱出售ASUSL3818PTR筆記型電腦1 部，致使劉正
      昭陷於錯誤，上網競標並以30,000元之價格標得後，於92
      年5 月15日上午以0000000000號行動電話與自稱「鄭博仁
      」之男子聯絡，並於當日上午12時許，依其指示匯款30,0
      00元至上開甲○○之臺北國際商業銀行華江分行帳戶內，
      「詐騙集團」人員隨即以金融卡及密碼自上開甲○○帳戶
      內將金錢提領一空。因劉正昭匯款後遲遲未收到電腦，且
      無法再聯絡到自稱「鄭博仁」之男子，始知受騙。
二、嗣因劉慰珍、潘馬振德、楊財智、吳銘鴻、黃浩然、劉正昭
    於轉帳匯款察覺受騙而報警處理後，先於92年5 月5 日下午
    2 時許，甲○○、陳美城與「詹政文」受「阿南」之指示，
    陪同游國宗前往臺北市士林區○○○路○ 段90號中國信託商
    業銀行天母分行內辦理存摺、金融卡遺失補發時，該銀行人
    員鍾保泰發現該帳戶為警示帳戶，隨即報警當場查獲游國宗
    ，再經游國宗帶同員警至銀行附近之臺北市士林區○○○路
    ○ 段150 號前查獲甲○○、陳美城（「詹政文」因已先行離
    開而未查獲）；另於92年7 月22日上午12時45分許，甲○○
    至臺北縣板橋市○○路○ 段329 號第一商業銀行華江分行辦
    理存摺、金融卡遺失補發時，為該銀行人員吳麗雪發現該帳
    戶為列管凍結帳戶，隨即報警查獲甲○○。
三、案經臺北縣政府警察局海山分局報請臺灣板橋地方法院檢察
    署檢察官偵查起訴及臺北市政府警察局士林分局報請臺灣士
    林地方法院檢察署檢察官移送併辦。經甲○○於準備程序進
    行中就被訴事實為有罪之陳述，經告知簡式審判程序之旨，
    並聽取當事人之意見後，本院合議庭裁定以簡式審判程序審
    理。
    理  由
一、上開事實，業據被告甲○○於警詢（見臺灣板橋地方法院檢
    察署93年度核退字第2129號卷第36頁至第39頁、臺灣士林地
    方法院檢察署92年度偵字第8755號卷第34頁至第36頁）、檢
    察官偵查（見臺灣板橋地方法院檢察署93年度偵緝字第1799
    號卷第12頁至第14頁、臺灣士林地方法院檢察署93年度偵緝
    字第629 號卷第13頁至第16頁）及本院審理中坦承不諱，並
    經被害人劉慰珍、潘馬振德、王冠淑、楊財智、吳銘鴻、黃
    浩然、劉正昭於警詢中指述綦詳，且與另案被告游國宗於警
    詢、偵查中所供互核大致相符，另經證人鍾保泰、吳麗雪於
    警詢中證述查獲情節屬實，並有楊財智、黃皓然、劉正昭之
    自動提款機存戶交易明細表共5 張、潘馬振德之郵局帳戶存
    摺影本1 件、吳鴻銘匯款單1 件、被告之第一商業銀行華江
    分行帳號00000000000 號帳戶、臺北國際商業銀行華江分行
    帳號0000000000000 號帳戶之開戶資料暨交易紀錄各1 件、
    游國宗之中國信託商業銀行天母分行帳號000000000000號帳
    戶之開戶資料暨交易紀錄1 件在卷足資佐證。又衡諸一般常
    情，任何人均可辦理金融帳戶存摺使用，如無正當理由，實
    無借用他人存摺使用之理，而金融存摺亦事關存戶個人財產
    權益之保障，其專有性自屬甚高，除非本人或與本人親密關
    係者，難認有何理由可自由流通使用該存摺，一般人均有妥
    為保管防阻他人任意使用之認識，縱使特殊情況偶有交付他
    人使用之需，亦必然深入瞭解用途及合理性後，再行提供使
    用，方符常情；且該等專有物品如落入不明人士手中，而未
    加以闡明正常用途，極易被利用為與財產有關之犯罪工具，
    此為吾人依一般生活認知所易於體察之常識，而有犯罪意圖
    者，非有正當理由，竟徵求他人提供帳戶，客觀上可預見其
    目的，係供為某筆資金之存入，後再行領出之用，且該筆資
    金之存入及提領過程係有意隱瞞其流程及行為人身分曝光之
    用意，一般人本於一般認知能力均甚易於瞭解，被告非無社
    會經驗之人，自難諉為不知。是被告可預見金融帳戶存摺提
    供他人使用將可能幫助他人實施常業詐欺犯罪，並進而掩飾
    或隱匿該他人自己常業詐欺犯罪所得之財物，惟因須錢恐急
    ，竟仍將上開銀行帳戶出售與「阿南」，並進而接受「阿南
    」之僱用，代為出面向其他出售帳戶之人收取帳戶、金融卡
    、印章、密碼並交付對價，而「阿南」取得之上開帳戶事後
    亦確流入「詐騙集團」使用，是被告顯與「阿南」均有縱帳
    戶流入「詐騙集團」，並利用該金融帳戶實施常業詐欺及洗
    錢行為，亦不違背其本意之共同幫助意思自明。再被告僅提
    供帳戶存摺等供他人詐欺使用，並未對被害人等施用詐術或
    收取金錢，其所為尚非詐欺之構成要件行為，附此敘明。從
    而，本件事證明確，被告犯行洵堪認定，應依法論科。
二、查本件「詐騙集團」之成員先取得被告甲○○及另案被告游
    國宗上開帳戶，再以訛稱退稅或在網際網路上刊登虛偽出售
    商品之廣告之方式，騙取被害人之信賴而經由金融機構自動
    櫃員機轉帳或匯款後，該集團旋即以金融卡領取詐得之金錢
    ，其詐得金額非低，再衡其犯罪時間、次數、手法，顯係經
    過密謀規劃以詐騙為業，且其所得足資賴以為生，是屬詐欺
    罪之常業犯。被告甲○○提供金融帳戶，意在幫助他人實施
    常業詐欺犯罪，及掩飾、隱匿該他人自己常業詐欺犯罪所得
    之財物，核其所為係犯刑法第340 條第1 項常業詐欺罪（起
    訴書誤載為刑法第339 條第1 項之詐欺罪，業經公訴檢察官
    於本院審理中更正，故無庸變更起訴法條）及洗錢防制法第
    9 條第1 項掩飾或隱匿因自己重大犯罪所得財物罪之幫助犯
    。又共同正犯之意思聯絡，原不以數人間直接發生者為限，
    即有間接之聯絡者，亦包括在內。如甲分別邀約乙、丙犯罪
    ，雖乙、丙間彼此並無直接之聯絡，亦無礙於其為共同正犯
    之成立（最高法院77年台上字第2135號判例意旨參照），故
    本案被告與真實姓名年籍不詳綽號「阿南」之年男子、陳美
    城及自稱「詹政文」之男子間，有犯意聯絡及行為分擔，均
    為共同正犯。被告係以一行為觸犯上開二罪，為想像競合犯
    ，應依刑法第55條前段規定，從一重之幫助常業詐欺罪處斷
    。又其以幫助之意思，從事構成要件外之行為，乃幫助犯，
    依刑法第30條第2 項規定，應按正犯之刑減輕之。爰審酌被
    告並無前科，素行良好，因一時貪圖小利，任意提供帳戶存
    摺、提款卡等物幫助他人詐財，造成被害人損失，然被告所
    獲取之利益尚小且犯後坦承犯行，並有悔意等一切情狀，量
    處如主文所示之刑。
三、被告提供帳戶之犯罪所得之2,000 元，係犯洗錢防制法第9
    條之罪而取得之財物，依洗錢防制法第12條第1 項規定，不
    問屬於犯人與否，應諭知沒收之，如其全部或一部不能沒收
    時，以其財產抵償之。至被告另受雇於「阿南」，代為出面
    向其他出售帳戶之人收取存摺、印章及金融卡等物，每收取
    1 個帳戶可獲取200 元或1000元之報酬（被告於本院審理中
    供稱代為收取20至30個帳戶）一節，固有如前述，惟並查無
    任何證據證明被告所代為收取之帳戶，事後有被供作常業詐
    欺或洗錢帳戶之用，故被告此部分收取之報酬，尚難認係犯
    洗錢防制法第9 條之罪或本案犯罪而取得之財物，故不予宣
    告收。另被告於92年5 月5 日為警查獲時，雖扣得其所有之
    行動電話3 支及同時被查獲之陳美城、游國宗所有之行動電
    話各1 支，惟此部分尚難認與本案被告所犯幫助常業詐欺罪
    或幫助洗錢罪有關，爰不予宣告沒收。
據上論斷，應依刑事訴訟法第273 條之1 第1 項、第299 條第1
項前段，洗錢防制法第9 條第1 項、第12條第1 項，刑法第11條
、第28條、第340 條第1 項、第55條前段、第30條第2 項，判決
如主文。
本案經檢察官蘇揚旭到庭執行職務。
中　　華　　民　　國　　94　　年　　5 　　月　　19　　日
                  刑事第三庭    法  官  白  光  華
右正本證明與原本無異。
如不服本判決，應於判決送達後十日內，向本院提出上訴狀。
                                書記官  陳  靜  怡
中　　華　　民　　國　　94　　年　　5 　　月　　19　　日
附錄本案論罪科刑法條全文：
中華民國刑法第340條
以犯第339 條之罪為常業者，處一年以上七年以下有期徒刑，得
併科五萬元以下罰金。
洗錢防制法第9條
犯第 2 條第 1 款之罪者，處 5 年以下有期徒刑，得併科新臺幣
三百萬元以下罰金。
犯第 2 條第 2 款之罪者，處 7 年以下有期徒刑，得併科新臺幣
五百萬元以下罰金。
以犯前二項之罪為常業者，處 3 年以上 10 年以下有期徒刑，得
併科新臺幣 1 百萬元以上 1 千萬元以下罰金。
法人之代表人、法人或自然人之代理人、受雇人或其他從業人員
，因執行業務犯前三項之罪者，除處罰行為人外，對該法人或自
然人並科以各該項所定之罰金。但法人之代表人或自然人對於犯
罪之發生，已盡力監督或為防止行為者，不在此限。
犯前四項之罪，於犯罪後六個月內自首者，免除其刑；逾六個月
者，減輕或免除其刑；在偵查或審判中自白者，減輕其刑。
